【裁判字號】    97,交聲,454
【裁判日期】    971205
【裁判案由】    違反道路交通管理處罰條例聲明異議
【裁判全文】
臺灣新竹地方法院交通事件裁定        97年度交聲字第454 號
移送  機關  臺北市交通事件裁決所
異  議  人
即受處分人  甲○○
上列異議人即受處分人因違反道路交通管理處罰條例案件，對於
臺北市交通事件裁決所民國97年8 月21日北市裁罰字第裁22-AEW
926518號裁決處分聲明異議，本院裁定如下：
    主  文
異議駁回。
    理  由
一、按禁止左轉路段，不得迴車，道路交通安全規則第106 條第
    3 款定有明文。次按汽車駕駛人迴車時，在禁止左轉路段迴
    車者，處新臺幣600 元以上1,800 元以下罰鍰；又汽車駕駛
    人違反第49條規定者，除依原條款處罰鍰外，並記違規點數
    1 點，道路交通管理處罰條例第49條第3 款、第63條第1 項
    第1 款分別定有明文。再按道路交通案件處理辦法第19條規
    定，交通法庭認為聲明異議無理由者，應以裁定駁回之。
二、原處分機關臺北市交通事件裁決所移送意旨略以：異議人即
    受處分人甲○○於民國97年5 月27日下午5 時17分許，駕駛
    車牌號碼LS－9515號自用小客車，行駛在臺北市○○○路○
    段、健康路口處違規迴轉，經臺北市政府警察局松山分局員
    警，以受處分人有「在禁止左轉路段迴車」之違規，當場攔
    停製單舉發，並由原處分機關依道路交通管理處罰條例第49
    條第3 款規定，裁處異議人罰鍰新臺幣（下同）900 元，並
    依同條例第63條第1 項第1 款（原裁決書漏引第1 項第1 款
    ）之規定記違規點數1 點等等。
三、聲明異議意旨略以：本人於97年5 月27日17時17分駕駛車號
    LS－9519自小客車，行經臺北市○○○路○段與健康路口（
    西向東）時，遭員警攔停認定在禁止左轉路段迴車，並依道
    路交通管理處罰條例第49條第3 款開出一張紅單，本人有所
    不服，原因如下：(1)該路口綠燈號誌並非箭頭式的指向號誌
    。(2)本人行至該路口之前，一路上行經之十字路口，皆有明
    顯禁止左轉標誌，唯獨該路口沒有。(3)該路口唯一禁止左轉
    標誌，位置偏右，且明顯應屬於分隔開之機慢車道專用，本
    人行駛最內側車道不容易注意，理應不適用。綜合以上三點
    ，本人判斷該路口並非禁止左轉，當場向員警反應未果，本
    人為保權益，謹具狀依法提出聲明異議，請准撤銷不當裁罰
    之處分，並請求賠償處理及往返所耗費之金錢損失，實為感
    德等語。
四、經查：
（一）異議人對其於97年5 月27日下午5 時17分許，駕駛車牌號
      碼LS－9515號自用小客車，行駛在臺北市○○○路○ 段、
      健康路口處，右前方設有禁止左轉標誌，其在該路口迴車
      之事實，並不爭執。
（二）臺北市○○○路○ 段、健康路口處設有禁止左轉標誌顯而
      易見，且明確無不易辨識之情事，有臺北市政府警察局松
      山分局97年6 月30日北市警松分交字第09731589300 號函
      1 份及該局97年10月28日北市警松分交字第09732319400
      號函附之現場圖、舉發地點周遭照片各1 份在卷可查。
（三）而交通號誌、標誌、標線之設置，均有維持道路交通秩序
      之目的，道路使用人均應遵守之，本件南京東路4 段、健
      康路口既設有禁止左轉標誌，汽車駕駛人自應遵行；且汽
      機車駕駛人本應注意車前後左右及路面狀況，豈能僅以不
      容易注意位置偏右之禁止左轉標誌為由，而任意違反。又
      異議人尚不得僅因其自己主觀上判斷錯誤（誤以為該禁止
      左轉標誌不適用），即得不遵守禁止左轉標誌指示，而任
      意判斷後行駛至明。縱使異議人認該路口標誌設置不良，
      導致判斷錯誤等等，惟查，關於標誌、標線、號誌之設置
      、養護及號誌之運轉，係由主管機關依其管轄辦理之，而
      所稱主管機關，則指公路主管機關、市區道路主管機關及
      警察機關，此為道路交通標誌標線號誌設置規則第4 條第
      1 項、第5 條分別定有明文，故應由主管之政府機關考量
      當地之交通狀況、車輛通行之方便及安全性等一切情形之
      後，依其職權為綜合判斷，是其本有依法裁量之餘地，原
      則上洵非法院所得介入，更非異議人主觀上認為不合理即
      可任意違反現有之交通號誌、標誌，自不待言。而異議人
      確有「在禁止左轉路段迴車」之違規事實，故異議人上開
      違規事實明確，其前開所辯自無可採。
五、綜上所述，異議人既有前開違規事實，原處分機關據以援引
    上開道路交通管理處罰條例第49條第3 款及第63條第1 項第
    1 款（原裁決書漏引第1 項第1 款）之規定，裁處異議人罰
    鍰900 元，並記違規點數1 點，經核尚稱允當，異議人指摘
    原處分不當，為無理由，應予駁回。
六、依道路交通案件處理辦法第19條，裁定如主文。
中    華    民    國    97    年    12    月    5     日
                  交通法庭法  官  馮俊郎
以上正本證明與原本無異。
如不服本裁定，應於裁定送達後5 日內向本院提出抗告狀。
中    華    民    國    97    年    12    月    8     日
                          書記官  鄧雪怡


司法院資訊處製作；財團法人民間司法改革基金會備份。
